臺灣屏東地方法院民事判決　　　　　　　 94年度訴字第138號
原　　　告　乙○○
　　　　　　甲○○
共　　　同
訴訟代理人　林朋助律師
被　　　告　戊○○
　　　　　　丁○○
　　　　　　丙○○
共　　　同
訴訟代理人　孔福平律師
上列當事人間債務人異議之訴事件，本院於民國94年8月31日言
詞辯論終結，判決如下：
    主  文
原告之訴駁回。
訴訟費用由原告負擔。
    事實及理由
一、原告主張：被告之被繼承人陳泰貴以本院92年度潮簡字第71
    號民事確定判決（下稱前案第71號判決）為執行名義，聲請
    本院以93年度執字第1877 2號執行事件，執行遷讓交還坐落
    屏東縣內埔鄉○○段557 建號即門牌號碼為屏東縣內埔鄉○
    ○村○○路16號之房屋、及同段1432地號土地上之磚造鐵皮
    教室（下稱系爭標的物），並連帶賠償新台幣（下同）5 萬
    元及自民國91年11月19日起至93年9 月19日止按月以5 萬元
    計算之損害金共計115 萬元，然原告早於92年6 月28日即未
    使用系爭建物，且將鑰匙交還予陳泰貴，退而言之，被告亦
    自承於93年3 月即進入系爭標的物架設保全器材，是時該標
    的物即由被告占有使用，原告交還系爭標的物雖係在執行名
    義成立（即前案第71號判決）前，然此交還之狀態仍持續至
    執行名義成立後，仍得依法提起異議之訴，損害金部分如前
    述系爭標的物至遲於93年3 月即由被告占用，則損害金額應
    僅為八十萬元（16個月×50,000＝800,000 元），而非被告
    請求執行之金額，又原告前於承租時所交付之押租金20萬元
    ，被告依約應返還原告，依民法第321 條及334 條之規定，
    原告有權主張抵銷及指定抵充之債務，爰將押租金20萬元債
    權與本件執行之損害金債權行使抵銷，為此依法提起債務人
    異議之訴。於本院聲明：求為判決本院93年度執字第18772
    號執行事件，所為之強制執行程序應予撤銷。
二、被告則以：依前案第71號判決判決主文第一項「被告（本件
    原告）應將標的物遷讓，交還原告（本件被告）」之諭知，
    及內容之記載可知，於本院93年8 月19日為判決時，系爭標
    的物仍由本件原告一再抗辯「拒絕返還」，而經審認無理由
    而判決遷讓、交還，為判決確定之事實，則原告主張系爭標
    的物已於執行名義成立前之92年6 月28日交還被告，與前案
    判決所確定之事實未符，本件原告反於前揭確定之事實，而
    為相反之主張，顯無足取; 且前案第71號判決於93年8 月19
    日宣判，並於93年9 月17日確定，原告所主張異議之訴之原
    因事實，顯非發生於執行名義（確定判決）成立後，與強制
    執行法第14條第１項規定亦有未符; 又於另案本院94年潮簡
    字第24 號 給付租金事件，被告已以原告押租金200,000 元
    債權抵銷積欠被告租金225,000 元，而撤回該給付租金事件
    ，本件原告主張之押租金債權，業已抵銷而不存在，原告以
    已不存在之押租金債權，主張抵銷本件之損害金債權，自屬
    無稽; 且押租金乃以擔保承租人（本件原告）之租金債務為
    目的，即在擔保承租人租金之給付及租賃債務之履行為目的
    ，而本件執行名義應給付債權人（被告）之金額為損害金，
    押租金應先抵充積欠未付之租金225,000 元等語資為抗辯，
    並請求駁回原告之訴。
三、經法官為爭點整理，協議本件爭點如下：
    原告有無遷讓系爭標的物？如有，其時間為何？就原告主
    張遷讓之時點在前案判決確定前可否提起本件異議之訴？
    原告有無押租金債權200,000 元？如有，主張抵銷有無理由
    ？茲分述理由如下：
四、原告有無遷讓系爭標的物？如有，其時間為何？就原告主張
    遷讓之時點在前案判決確定前可否提起本件異議之訴？
（一）經查，本件依原告所主張異議之訴之原因事實，乃在92年
      6 月28日，而本院前案第71號民事判決，於93年8 月19日
      判決，並於93年9 月17日確定。原告所主張異議之訴之原
      因事實，顯非發生於執行名義（確定判決）成立後，核與
      強制執行法第14條第1項之規定尚有未符。
（二）又法院於確定判決理由中，就訴訟標的以外當事人主張之
      重要爭點，本於當事人辯論之結果，已為判斷時，除有顯
      然違背法令之情形，或當事人已提出新訴訟資料，足以推
      翻原判斷之情形外，應解為在同一當事人就與該重要爭點
      有關所提起之他訴訟，法院及當事人對該重要爭點之法律
      關係，皆不得任作相反之判斷或主張，以符民事訴訟上之
      誠信原則（最高法院84年度台上字第2530號判例意旨參照
      ）。本件系爭標的物於本院93年8 月19日為前揭判決時，
      既經諭命遷讓、交還，為前揭判決確定之事實，有該判決
      附卷可稽，本件原告主張其等於92年6 月28日即已「遷出
      而未繼續使用」，「該房屋早為債權人自行接管使用」乙
      節，反於前案判決所認定之原告「拒絕交還」系爭建物之
      具體事實，揆諸前揭判例意旨本件原告前揭主張顯有未符
      ; 且經本院依職權調閱本院92潮簡71號卷宗閱明，承審法
      官於93年6 月16日間曾履勘現場，其時原告尚未交還系爭
      標的物，有履勘筆錄附於該卷（第252 至254 頁）可參，
      又此一判決之言詞辯論終結日為93年8 月5 日，而該判決
      於主文欄內判命本案原告應將系爭標的物遷讓與陳泰貴，
      則本案原告主張其於92年6 月即通知陳泰貴自行接管，陳
      泰貴並於93年3 月裝設保全系統其時已返還系爭標的物，
      與前揭判決所認定之事實明顯矛盾; 參以本院93年執字第
      18772 號強制執行程序中於94年3 月7 日履勘時兩造對於
      系爭標的物內之物品如電腦設備等由何人處理仍有爭執（
      執行卷之履勘筆錄），衡情原告如已交還系爭標的物，兩
      造就屋內物品如何處理應已協議而非各執一詞，亦徵原告
      主張其已將系爭標的物遷讓交還被告乙節，應非實在，且
      與前案判決所確定之事實未符，反於前案判決時原告仍為
      「拒絕交還」系爭建物之具體事實，顯不足取。
（三）綜上，前揭判決於93年8 月19日判決，同年9 月17日確定
      ，履行期間為二個月，被告於93年10月12日聲請強制執行
      ，依此計算被告得請求之損害金自91年11月19日起至93年
      9 月19日止，共22個月，從而被告聲請執行之債權額為1,
      150,000 元，核屬有據（計算式50,000元＋50,000元×22
      ＝1,150, 000元）。
五、原告有無押租金債權200,000 元？如有，主張抵銷有無理由
    ？
（一）原告主張其於承租標的物之時，曾交付押租金債權200,
      000 元，從而對被告有此200,000 元債權，被告則抗辯另
      案本院94年潮簡字第24號給付租金事件，被告撤回狀內，
      係以原告對租金債務行使抵銷權而自行撤回，從而原告之
      押租金債權，業已抵銷租金債權而不存在云云，惟查原告
      直至本院93年度執字第18772 號執行時始主張抵銷，有其
      陳報狀附於執行卷內可參，從而被告主張原告押租金債權
      已不存在云云，尚有未合。
（二）民法第334 條第1 項規定「二人互負債務，而其給付種類
      相同，並均屆清償期者，各得以其債務，與他方之債務，
      互為抵銷。但依債之性質不能抵銷或依當事人之特約不得
      抵銷者，不在此限」。從而本件所應審就者為系爭押租金
      20萬元是否已屆清償期，依兩造之房屋租賃契約書第5條
      約定「甲方應於乙方騰空交還房屋後無息退還押租金」，
      亦即本件承租人（即原告）返還押租金請求權之發生，須
      以房屋租賃契約消滅後騰空交還房屋時，清償期始行屆至
      ，本件如前述，本件原告尚未交還房屋，從而此一押租金
      之請求權之清償期自無從屆至，原告主張抵銷自屬無據。
六、綜上，原告主張已交還系爭標的物，並以押租金債權二十萬
    元與損害金債務抵銷，提起本件債務人異議之訴，核均屬無
    據，均應予駁回。
七、結論：本件原告之訴為無理由，並依民事訴訟法第78條，判
    決如主文。
中　　華　　民　　國　　94　　年　　8 　　月　　31　　日
                  民事第一庭    法　官　羅心芳
正本係照原本作成。
如不服本判決，應於收受送達後二十日內向本院提出上訴書狀，
其未表明上訴理由者，應於提出上訴後二十日內向本院補提理由
書狀（均須按他造當事人之人數附繕本）
                                書記官　林碧珠
中　　華　　民　　國　　94　　年　　8 　　月　　31　　日
